台灣高等法院民事判決　九十一年度勞再易字第二號
　　　再審　原告　基隆汽車客運股份有限公司
　　　法定代理人　呂奇峰
　　　再審　被告　甲○○
右當事人間請求給付退休金事件，再審原告對於中華民國本院九十年度勞上易字第一
四號確定判決，提起再審，本院判決如左：
    主    文
再審之訴駁回。
再審訴訟費用由再審原告負擔。
    事    實
甲、再審原告方面：
一、聲明：
  (一)請求廢棄本院九十年勞上易字第一四號及基隆地院九十年勞訴字第一
    號民事確定判決。
  (二)駁回再審被告在前訴訟程序第一審之訴及假執行之聲請。
  (三)再審及前訴訟程序各審訴訟費用由被告負擔。
二、陳述：除與原確定判決記載相同者，茲引用之外，補稱略以：
  (一)適用法規顯有錯誤者，依民事訴訟法第四百九十六條第一項第一款，提起本件再
    審之訴。
  (二)再審被告於六十九年三月十一日到公司工作，於八十九年十二月十二日離職退休
    ，則在七十三年八月一日勞基法施行前工作四年五個月。而基客公司對於勞基法
    施行前，並無員工退休辦法。至於八十八年間未經市府核備之工作規則第五十五
    條，亦僅規定退休金給付標準，與勞基法施行前之工作年資無關，則甲○○本於
    勞動基準法請求退休金，只能就勞基法於七十三年八月一日施行之後之工作年資
    ，得請求退休金。
  (三)民營汽車運輸機構及其司機，並非工廠法施行細則所稱之工廠及工人，於勞基法
    施行前之工作年資，不能比照台灣省工廠工人退休規則的規定，只能計算他在勞
    基法施行後的工作年資，及勞基法五十五條規定退休金給與標準請領退休金。
  (四)再審被告施行前工作年資為四年五月，勞基法施行後工作年資為十六年四月。而
    勞基法施行後之工作年資，係屬部分超過十五年之工作年資，乃五年又九月（八
    十四年三月十一日至八十九十二月十二日），依勞基法第五十五條第一項第一款
    規定，應每年核與一個基數之退休金，共六個基數。至於七十三年八月一日至八
    十四年三月十一日為期十年又七月，以一年核與二個基數計二十一個基數，則甲
    ○○應共有二十七個基數。確定判決按三十六個基數計算，顯有違誤。
三、證據：除援用再審前所提出證據證據。
乙、再審被告方面：
一、聲明：如主文所示。
二、陳述：除與原確定判決記載相同者，茲引用之外，補稱略以：
  (一)再審原告主張引用勞基法施行細則第二十八條規定，分割施行前、後之工作年資
    ，並分別計算退休金基數為二十七個基數云云，因此規定業於八十六年六月十二
    日刪除，不適用本件。
  (二)再審被告始終服務於再審原告公司，工作年資為二十年八月，其退休金基數之計
    算，應適用勞動基準法施行細則第五條規定，即自受僱日起算為三十六個基數，
    亦與再審原告原先對再審被告退休金所核定之簽核表記載內容相符。
丙、本院依職權調閱本院九十年勞上字第一四號及基隆地方法院九十年勞訴字第一號
    民事卷。
    理    由
一、本件再審原告起訴主張：再審被告於六十九年三月十一日到公司工作，於八十九
    年十二月十二日離職退休，於勞基法施行前之工作年資，不能比照台灣省工廠工
    人退休規則的規定，只能計算他在勞基法施行後的工作年資，依勞基法第五十五
    條第一項第一款規定，則甲○○應共有二十七個基數。確定判決按三十六個基數
    計算，適用法規顯有違誤，爰依民事訴訟法第四百九十六條第一項第一款，提起
    再審之訴，求為判決如其聲明等語。
二、再審被告則以：再審原告主張依勞基法施行細則第二十八條規定，分割施行前、
    後之工作年資，計算退休金基數為二十七個基數，惟原勞基法施行細則第二十八
    條規定，業於八十六年六月十二日刪除，不適用本件。再審被告始終服務於再審
    原告公司，工作年資為二十年八月，其退休金基數之計算，應適用勞動基準法施
    行細則第五條規定，即自受僱日起算為三十六個基數，再審原告原先對再審被告
    退休金所核定之簽核表，亦按三十六個基數計算，再審原告之主張，並非有據，
    求為駁回再審之訴等語。
三、本件再審原告主張再審被告於勞基法施行前之工作年資，不能比照台灣省工廠工
    人退休規則的規定，只能計算他在勞基法施行後的工作年資，依勞基法第五十五
    條第一項第一款規定，則甲○○應共有二十七個基數云云。無非以再審被告於勞
    基法於七十三年八月一日施行前之年資，不能併計退休年資，為其論據。惟再審
    被告辯稱，再審原告所謂按二十七個基數計算，係將再審被告之服務年資，依勞
    基法於七十三年八月一日施行前後之年資分開，只計算施行後之退休年資所致，
　　其計算於法不合等語。經查勞動基準法施行細則第二十八條原規定：「本法施行
　　前在同一事業單位工作之勞工，於本法施行後退休時，其退休金之計算，依左列
　　規定辦理。一本法施行之工作年資，其退休金給與標準，依本法第五十五條規定
　　計算。二本法施行前之工作年資，其退休金給與標準，適用臺灣省工廠工人退休
　　規則或臺灣省礦工退休規則者，依其規定計算；不適用各該規則規定者，依各該
　　事業單位自訂之退休規定計算。但無自訂退休規定或其退休規定低於各該規則規
　　定之計算標準者，應比照臺灣省工廠工人退休規則之規定計算。依前項規定計算
　　之退休金，最高總數以四十五個基數為限。但事業單位原訂退休標準優於本法者
　　，從其規定。」，惟該規定業經修正刪除，並於八十六年六月十二日修正公布施
　　行，且修正後之勞動基準法施行細則第五條規定：「勞工工作年資以服務同一事
　　業單位為限，並自受僱當日起算。適用本法前已在同一事業單位工作之年資合併
　　計算。」，是再審被告辯稱應適用修正後之勞動基準法施行細則第五條規定，自
　　屬可採，再審原告之主張，即非有據。
四、本院確定判決以勞動基準法第八十四條之二，勞工工作年資自受僱之日起算，適
    用本法前之工作年資，其資遣費及退休金給與標準，依其當時應適用之法令規定
    計算；當時無法令可資適用者‧依各該事業單位自訂之規定或勞雇雙方之協商計
    算之。適用本法後之工作年資，其資遣費及退休金給與標準，依第十七條及第五
    十五條規定計算之規定，且再審被告自六十九年三月十一日受僱，而再審原告公
    司於勞基法施行後，已制有工作規則，並於第一條明定：「本公司為建立管理制
    度健全組織功能，並依據勞基法規定及因應業務管理上之需要，特制定本規則」
    ，該工作規則並未就勞基法施行前後退休金給與標準為不同之規定，益見再審原
    告顯已就勞基法施行前其勞工之工作年資，併入計算退休金給與標準甚明，再審
    被告於八十九年十二月十二日退休，自不應再扣除勞基法施行前之工作年資，再
    審被告主張其退休年資基數為三十六個基數，即屬有據。從而，原確定判決以再
    審被告自六十九年三月十一日任職再審原告公司，迄八十九年十二月十二日退休
    ，其工作年資為二十年九個月，其退休基數為三十六，而其退休時之平均工資為
    二萬零一百元，依此計算，再審被告得請求之退休金應為七十二萬三千六百元等
    語，有本院確定判決可稽，於法並無不合。再審意旨，指摘原確定判決適用法規
    錯誤，求予廢棄改判，為無理由，應予駁回。
據上論結，本件再審之訴，為無理由，依民事訴訟法第七十八條判決如主文。
中　　　華　　　民　　　國　　九十一　　年　　　六　　　月　　  四  　　日
　　　　　　　　　　　　　　　　民事第十一庭
　　　　　　　　　　　　　　　　　　審判長法　官　吳　景　源
　　　　　　　　　　　　　　　　　　　　　法　官　陳　金　圍
                                          法　官　連　正  義
右正本係照原本作成。
不得上訴。
中　　　華　　　民　　　國　　九十一　　年　　　六　　　月　　　六　　　日
　　　　　　　　　　　　　　　　　　　　　書記官　張　永　中
